臺灣苗栗地方法院民事判決　　　　　　　　　　　　　九十三年度訴字第六號
　　原　　　告　甲○○
　　訴訟代理人　張智宏律師
　　被　　　告　乙○○
右被告因相婚事件，原告提起刑事附帶民事訴訟請求侵權行為損害賠償，經本院刑事
庭移送前來（九十二年度簡附民字第一二號），本院於民國九十三年二月二十七日言
詞辯論終結，判決如下：
    主      文
被告應給付原告新臺幣貳拾萬元，及自民國九十二年十月二十九日起至清償日止，按
年息百分之五計算之利息。
原告其餘之訴駁回。
訴訟費用由被告負擔百分之四；餘由原告負擔。
本判決第一項得假執行。
原告其餘假執行之聲請駁回。
    事      實
甲、原告方面：
  壹、聲明：
    一、被告應給付原告新臺幣（下同）五百萬元，及自附帶民事起訴狀繕本送達翌
        日即民國九十二年十月二十九日起至清償日止，按年息百分之五計算之利息
        。
    二、願供擔保請准宣告假執行。
  貳、陳述：
    一、原告於七十三年間與訴外人賴碧玉結婚，婚後並育有三女一男。詎被告明知
        原告之妻賴碧玉係有配偶之人，竟與賴碧玉於苗栗縣苗栗市南勢里大坪營十
        四號同居，並於九十二年七月二十六日晚上七時五十分許，在苗栗縣苗栗市
        南勢里大坪營八號廣場，宴請賓客二十桌，舉行公開結婚儀式。被告所涉相
        婚犯行，業經臺灣苗栗地方法院檢察署檢察官以九十二年度偵字第二九八○
        號聲請簡易判決處刑，並經本院以九十二年度苗簡字第八○一號判決被告與
        有配偶之人結婚，處有期徒刑四月在案。
    二、被告明知賴碧玉係原告之妻，不但與之同居，甚且公開宴客與賴碧玉舉行結
        婚儀式，已破壞原告家庭生活之圓滿幸福，情節重大。又被告與賴碧玉之重
        婚事件發生後，經新聞媒體大肆報導，致嚴重損害原告名譽，且原告父母、
        子女在外亦常遭親友及同學恥笑，精神上受有極大之痛苦。參酌原告為高中
        畢業，現於裕隆公司上班，名下有一筆土地及建物等情狀，爰依民法第一百
        八十四條第一項、第一百九十五條第一項、第三項侵權行為之法則，請求被
        告給付五百萬元之非財產上損害。
  參、證據：提出臺灣苗栗地方法院檢察署檢察官九十二年度偵字第二九八○號聲請
      簡易判決處刑書、本院九十二年度苗簡字第八○一號刑事簡易判決、畢業證書
      、土地所有權狀、建築改良物所有權狀各一件（均影本）及新聞紙一件為證。
乙、被告方面：
  壹、聲明：求為判決駁回原告之訴。
  貳、陳述：伊以為賴碧玉已與其先生離婚，始與其於公開場合舉行結婚儀式。且伊
      就刑事部分業已上訴。伊係建台中學畢業，目前在市場幫人賣雞鴨魚肉，每月
      收入約二萬餘元。名下雖有財產，然已遭法院查封。
丙、本院依職權調取臺灣苗栗地方法院檢察署九十二年度偵字第二九八○號偵查卷宗
    、九十三年度執他字第三九號執行卷宗及本院九十二年度苗簡字第八○一號刑事
    卷宗。
    理      由
一、原告起訴主張：被告明知原告之妻賴碧玉係有配偶之人，竟與賴碧玉於苗栗縣苗
    栗市南勢里大坪營十四號同居，並於九十二年七月二十六日晚上七時五十分許，
    在苗栗縣苗栗市南勢里大坪營八號廣場，宴請賓客二十桌，舉行公開結婚儀式。
    被告所為已破壞原告家庭生活之圓滿幸福，且情節重大。而上開重婚事件遭新聞
    媒體大肆報導，嚴重損害原告名譽，精神上受有極大之痛苦。為此爰依侵權行為
    之法則，請求被告給付五百萬元非財產上損害，及自附帶民事起訴狀繕本送達翌
    日即九十二年十月二十九日起至清償日止，按年息百分之五計算之利息等語。被
    告則以：伊以為賴碧玉已與其先生離婚，始與其舉行公開儀式結婚；且刑事部分
    業已上訴等語，資為抗辯。
二、原告主張賴碧玉係伊配偶，被告明知賴碧玉係有配偶之人，竟與賴碧玉於前揭時
    地，宴請賓客二十桌，舉行公開儀式結婚等情，業據其提出臺灣苗栗地方法院檢
    察署檢察官九十二年度偵字第二九八○號聲請簡易判決處刑書及本院九十二年度
    苗簡字第八○一號刑事簡易判決為證（見本院卷第二一至二四頁），並經本院調
    取上開卷宗核閱屬實，堪信為真實。
三、被告雖抗辯伊以為賴碧玉已與其先生離婚，始與其舉行公開儀式結婚；且刑事部
    分業已上訴云云。惟查：參諸被告於檢察官偵查時業已自承：「（問：你認識她
    （指賴碧玉）時，她結婚已經幾年？）我沒有問她，知道她已經結婚很久，她的
    小孩已經很大。（問：你既然知道她已經結婚，還沒有離婚，為何昨天要與她結
    婚宴客？）她有跟她先生談過，但是離婚沒有談成，我是想說先結婚後再說，我
    不知道這樣會犯罪。我們二人感情已經固定，結婚是遲早的，所以才會在昨天辦
    喜宴，有請客辦了二十桌，在我
    十二年度偵字第二九八○號偵查卷宗第四七頁），足徵被告係明知賴碧玉為有配
    偶之人而與之相婚，被告上開所辯，委無足採。
四、按故意以背於善良風俗之方法，加損害於他人者，應負損害賠償責任，民法第一
    百八十四條第一項後段定有明文；民法第一百九十五條第一項、第二項關於得請
    求非財產上損害賠償之規定，於不法侵害他人基於父、母、子、女或配偶關係之
    身分法益而情節重大者，準用之，民法第一百九十五條第三項亦有明定。又通、
    相姦足以破壞夫妻間之共同生活而非法之所許，此從公序良俗之觀點可得斷言，
    故明知有夫之婦而與之相姦，顯有以違背善良風俗之方法，加損害於他人之故意
    ，最高法院四十一年台上字第二七八號、五十五年台上字第二○五三號判例意旨
    足資參照，因此受有非財產上損害之配偶，自得依民法第一百九十五條第三項之
    規定請求賠償（民法債編修正前，就干擾他人婚姻之案例，實務上均依民法第一
    百八十四條第一項後段作為請求精神上損害賠償之依據，惟民法債編修正施行後
    ，該類案例之非財產上損害賠償應可直接適用民法第一百九十五條第三項之規定
    ）。本件被告明知賴碧玉為有配偶之人，仍與之相婚，依前揭法律規定及判例意
    旨所示，應係故意以背於善良風俗之方法破壞原告夫妻間共同生活，且屬情節重
    大，原告如受有非財產上之損害，自得請求被告予以相當之賠償，而原告於知悉
    該相婚行為後，精神上受有痛苦，自屬當然，原告主張被告應賠償其非財產上之
    損害，洵屬有據。
五、次按非財產上損害之慰撫金數額，究竟若干為適當，應斟酌兩造身分、地位、經
    濟狀況、加害程度及其他各種情形，俾為審判之依據，最高法院八十六年度台上
    字第五一一號、八十六年度台上字第三五三七號判決意旨參照。本件參酌原告係
    私立建台中學高級部電工科畢業，目前在裕隆公司上班，月收入約五、六萬元，
    名下有一筆土地及建物；被告亦係私立建台中學畢業，目前在市場幫人賣雞鴨魚
    肉維生，月收入約二萬元，業已離婚，名下之不動產已經法院查封等事實，業經
    兩造於本院九十三年二月二十七日言詞辯論期日時分別陳述明確。本院考量賴碧
    玉已離開被告住處，返家與原告共同生活，並取得原告之諒解，被告並陳明願以
    二十萬元與原告和解，審酌本事件可能造成原告精神痛苦之程度，兼衡及兩造之
    身分、地位、經濟狀況等一切情狀，認原告請求非財產上損害五百萬元尚屬過高
    ，應以二十萬元為適當，原告在此範圍內之主張，應屬有據，逾此部分之主張即
    難憑採。
六、綜上所述，被告與原告之妻賴碧玉相婚，原告所得請求之非財產上損害金額為二
    十萬元。從而原告本於侵權行為之法則，訴請被告給付上開金額及自附帶民事起
    訴狀繕本送達翌日即九十二年十月二十九日起至清償日止，按年息百分之五計算
    之利息，為有理由，應予准許，逾此範圍之請求即非正當，應予駁回。
七、本件原告勝訴部分係所命給付金額未逾五十萬元之判決，應依民事訴訟法第三百
    八十九條第一項第五款規定，依職權宣告假執行。至原告敗訴部分，因其假執行
    之聲請已失所附麗，應併予駁回。
八、據上論結，本件原告之訴為一部有理由，一部無理由，依民事訴訟法第七十九條
    前段、第三百八十九條第一項第五款，判決如主文。
中　　　華　　　民　　　國　　九十三　　年　　　三　　　月　  　十二    日
  　　　　　　　　　　　　        民事庭法　　　官 黃佩韻
正本係照原本作成。
如不服本判決，應於送達後二十日內，向本院提出上訴狀並表明上訴理由，如於本判
決宣示後送達前提起上訴者，應於判決送達後二十日內補提上訴理由書（須附繕本）
。
中　　　華　　　民　　　國　　九十三　　年　　　三　　　月　　  十二    日
                                        法院書記官  鄭永媚
